【裁判字號】    95,破抗,15
【裁判日期】    950731
【裁判案由】    宣告破產
【裁判全文】
臺灣高等法院高雄分院民事裁定          95年度破抗字第15號
抗  告  人  甲○○
上列抗告人因聲請宣告破產事件，對於民國95年7 月6 日臺灣高
雄地方法院95年度破字第47號所為裁定提起抗告，本院裁定如下
：
    主  文
抗告駁回。
抗告程序費用由抗告人負擔。
    理  由
一、本件聲請及抗告意旨略以：(一)抗告人因欠多家銀行款項，而
    向其他銀行借款週轉，且抗告人之父母老邁無法工作，需由
    抗告人扶養並負擔父母之房貸債務，每月應支付之利息為新
    台幣（下同）6 萬元，抗告人已無力負擔。(二)抗告人提出之
    發票人為台新銀行股份有限公司之支票，向為法院收費處、
    提存所、甚至拍定繳付保證金所准許使用，原法院認為該紙
    面額24萬7,600 元之支票，不具財產價值，實不合理。(三)抗
    告人現有財產約為所積欠債務之1 成，較諸積欠上千萬、上
    億元之欠款大戶，清償比例高出甚多，為何那些人都能獲得
    法院同情而准許破產？僅積欠2 百餘萬元之抗告人卻不能獲
    准宣告破產？(四)抗告人既願犧牲名譽，並提出25萬餘元之財
    產供清償債務之用，符合資產不足清償債務，及財產足以清
    償破產財團之費用及財團債務之破產要件，應認為有宣告破
    產之實益（最高法院86年度台抗字第479 號裁定參照），原
    法院裁定駁回抗告人宣告破產之聲請，實有不當云云。
二、按破產法第57條規定，債務人不能清償債務者，固得宣告破
    產，然依破產法第148 條規定之旨趣，如債務人之財產不敷
    清償破產財團費用及財團債務時，即認無宣告破產之實益，
    有最高法院86年度台抗字第479 號裁定可資參照。是以破產
    程序，乃債務人無力對全體債權人清償債務時，由法院介入
    ，強制將債務人之全部財產依一定程序為變價及分配，使全
    體債權人得以公平受償之程序。故債務人之財產如可預見不
    敷清償破產財團費用及財團債務，致使多數債權人之普通債
    權無法獲得公平滿足，即無宣告破產之實益，而如仍進行破
    產程序，顯與破產制度之本旨及目的有違，故不應准許。
三、本件抗告人截至民國95年6 月間止，確積欠寶華商業銀行共
    19萬3,876 元、積欠台新國際商業銀行股份有限公司共20萬
    3,517 元、積欠合作金庫商業銀行民權分行共45萬1,054 元
    、積欠慶豐商業銀行共1 萬164 元、積欠香港商香港上海匯
    豐銀行共12萬2,149 元、積欠友邦國際信用卡股份有限公司
    共26萬7,367 元、積欠新竹國際商業銀行共26萬6,472 元、
    積欠富邦商業銀行高雄分行66萬4,270 元，合計186萬8,869
    元；截至95年7 月4 日止，另積欠國泰世華商業銀行股份有
    限公司10萬6,283 元等情，固有各該銀行函可佐，而抗告人
    雖陳報其積極財產為其持有發票人台新國際商業銀行、受款
    人為抗告人，發票日為95年6 月5 日，面額24萬7,600 元之
    支票1 紙，及光陽機車1 輛，現值1 萬，合計25萬7,600 元
    云云。然查抗告人持有之24萬7,600 元支票1 紙，並非現金
    ，且尚未提示兌現，抗告人僅取得對發票人之票款債權。況
    抗告人尚積欠台新國際商業銀行債務未清償，而依票據法第
    130 條、第135 條規定，抗告人所持支票已逾付款提示期限
    ，則發票人亦得撤銷付款之委託，是該票款債權未必確能受
    償。至於機車1 輛之價值乃抗告人所預估，除變價所產生之
    財團費用外，實際變價之數額尚未可知。又宣告破產後，須
    召開債權人會議，並依破產法第95條、第97條之規定，須先
    支付破產財團之管理、變價及分配所生之費用，及破產管理
    人之報酬等財團費用，是以破產程序之進行，隨時有自破產
    財團中優先清償之財團費用及財團債務需支付，則抗告人之
    財產實不敷清償財團費用及財團債務，更遑論有餘額可分配
    予其他債權人，自無准予宣告破產而依破產程序清理其債務
    之必要，依前開說明，抗告人聲請宣告破產，即無理由。
四、又國內銀行界已於95年1 月1 日起對於現行社會上以信用卡
    、現金卡向金融業借款造成資產遠大於債務，而陷入不能清
    償之人，實施債務協商機制，此有友邦國際信用卡股份有限
    公司函在卷可憑。本件抗告人之債權人全屬金融業者，且造
    成不能清償之原因，幾為信用卡或現金卡債務，抗告人應循
    債務協商機制與債權人銀行協商較為妥適，抗告人捨此機制
    ，反而選擇聲請複雜、緩慢，且須支付破產管理人報酬及程
    序費用之破產程序，自無必要。抗告意旨猶指摘原裁定不當
    ，求予廢棄，為無理由，應予駁回。
五、據上論結，本件抗告為無理由，應依破產法第5 條，民事訴
    訟法第495 條之1 第1 項、第449 條第1 項、第78條，裁定
    如主文。
中    華    民    國    95    年    7     月    31    日
                            民事第四庭
                                審判長法官  蔡文貴
                                法      官  黃科瑜
                                法      官  徐文祥
以上正本證明與原本無異。
如不服本裁定應於送達後10日內向本院提出再抗告狀 (並按他造
當事人之人數附繕本)，並繳納再抗告費新臺幣1,000元。
再為抗告應以適用法規顯有錯誤為理由，並經本院之許可，該許
可以原裁定所涉及之法律見解具有原則上之重要性者為限，並委
任律師為代理人。
中    華    民    國    95    年    7     月    31    日
                                書  記  官  陳金卿
附註：
抗告人之配偶、三親等內之血親、二親等內之姻親，或抗告人為
法人、中央或地方機關時，其所屬專任人員具有律師資格並經法
院認適當者，亦得為第三審代理人。
抗告人或其法定代理人具有律師資格者及前項情形，應於提起抗
告或委任時釋明之。


司法院資訊處製作；財團法人民間司法改革基金會備份。
